最高法院刑事判決　　　　　　九十六年度台上字第六三０七號
上　訴　人　甲○○
上列上訴人因公共危險案件，不服台灣高等法院中華民國九十五
年一月二十四日第二審判決（九十四年度交上訴字第八三號，起
訴案號：台灣新竹地方法院檢察署九十三年度偵字第一三四一號
），提起上訴，本院判決如下：
    主  文
上訴駁回。
    理  由
按刑事訴訟法第三百七十七條規定，上訴於第三審法院，非以判
決違背法令為理由，不得為之。是提起第三審上訴，應以原判決
違背法令為理由，係屬法定要件。如果上訴理由狀並未依據卷內
訴訟資料，具體指摘原判決不適用何種法則或如何適用不當，或
所指摘原判決違法情事，顯與法律規定得為第三審上訴理由之違
法情形，不相適合時，均應認其上訴為違背法律上之程式，予以
駁回。本件原判決綜合上訴人甲○○不利於己之陳述及證人黃鉉
青、魏聖志、謝永發暨處理車禍現場之警員雷孟儒之證供，本於
推理作用，認定上訴人有其事實欄所記載駕駛動力交通工具肇事
，致人死傷而逃逸之犯行，因而撤銷第一審關於該部分之科刑判
決，改判仍論處上訴人駕駛動力交通工具肇事，致人死傷而逃逸
罪刑。上訴意旨略稱：（一）妨害國家司法權之運作，並非刑法
第一百八十五條之四之立法目的，原判決以駕駛人肇事後離開現
場，有妨害國家司法權之運作，而論處上訴人罪刑，即與罪刑法
定主義相違；又原判決既謂刑法第一百八十五條之四之立法意旨
，係為維護交通安全，加強救護，減少被害人之死傷，促使駕駛
人於肇事後，能對被害人即時救護，乃竟又稱駕駛人肇事後離開
現場，……，且有妨害國家司法權之運作，應以肇事逃逸罪相繩
云云，亦有判決所載理由矛盾。（二）綜合證人魏聖志、彭作翔
在警詢供稱：「我當時在睡覺」、「我一上車睡覺」、「我是坐
後面，我當時好像在睡覺」各等語，以及上訴人於警詢之陳述與
雷孟儒、黃鉉青在第一審證供，顯見上訴人於肇事後，忙於拖救
謝永發，又喊醒昏睡中之傷者，打開左後門讓傷者陸續爬出車外
，並請黃鉉青打電話叫救護車，而後上訴人見專業救護人員到場
，始到路旁之鐵圍籬觀看，並無遺棄傷患而逃逸，原判決就此等
有利於上訴人之證據，既未說明不採之理由，又以上訴人未向警
員自首犯罪，遽認上訴人有逃逸犯行，不僅違反刑法第十二條之
規定，且有判決不載理由之違法云云。惟查：（一）原判決係以
上訴人在肇事後、警方到場前即離開現場，雖曾將傷者謝永發從
副駕駛座拉一半卡在正副駕駛座間及打開左後車門，惟既未繼續
停留現場救護傷者，而逃逸藏匿，任令傷者處於生命、身體是否
受到即時救護不明之風險中，幸經路人報警處理，傷者始能送醫
救治，而認定上訴人有肇事逃逸犯行，並非以上訴人離開肇事現
場，妨害國家司法權之運作，而依肇事逃逸罪論處，難認有違罪
刑法定原則；又原判決載稱駕車肇事逃逸，造成被害人生命風險
提昇，且妨害國家司法權之運作，應以肇事逃逸罪相繩云云，與
其所載刑法第一百八十五條之四之立法意旨，不盡相同，或有不
當，然對於判決結果並無影響，自不得據為上訴第三審之理由。
（二）原判決就其採用雷孟儒、黃鉉青在第一審之證供而為不利
於上訴人之認定，業於理由內詳細說明其得心證之理由，對上訴
人之辯解如何不能採信及黃鉉青在第一審之證供如何不能為有利
於上訴人之認定，亦已詳予論斷說明；至於證人魏聖志、彭作翔
在警詢所為前開供述，並不能證明上訴人於駕車肇事後係逃逸或
停留於現場，自不能採為有利或不利於上訴人之證據，原判決因
而未予採納，亦未說明不採之理由，即與所謂判決不載理由之情
形不相當。（三）上訴意旨指摘原判決違反刑法第十二條之規定
一節，純係對原審採證認事職權之合法行使，並於判決理由內指
駁說明之事項，重為事實上之爭執，及任憑己意，漫事指摘，尚
難據以辨識原判決已具備何種違背法令之形式。從而，應認本件
上訴為違背法律上之程式，予以駁回。
據上論結，應依刑事訴訟法第三百九十五條前段，判決如主文。
中　　華　　民　　國　九十六　年   十一   月  二十二  日
                      最高法院刑事第十庭
                          審判長法官  謝　俊　雄
                                法官  陳　世　雄
                                法官  魏　新　和
                                法官  吳　信　銘
                                法官  徐　文　亮
      本件正本證明與原本無異
                                      書  記  官
中　　華　　民　　國　九十六　年　 十一　 月  二十七  日
                                                 H
